臺灣新北地方法院刑事判決
111年度訴字第480號
公  訴  人  臺灣新北地方檢察署檢察官
被      告  林柏均



指定辯護人  本院公設辯護人湯明純  
上列被告因違反毒品危害防制條例案件，經檢察官提起公訴（11
0年度偵字第43623號），本院判決如下：
    主  文
林柏均共同販賣第三級毒品，未遂，處有期徒刑貳年。扣案之含
第三級毒品4-甲基甲基卡西酮之咖啡包拾包（驗餘淨重共計拾柒
點陸肆參捌公克，含外包裝袋拾只）、蘋果廠牌行動電話壹支沒
收。緩刑伍年，緩刑期間付保護管束，並應向檢察官指定之政府
機關、政府機構、行政法人、社區或其他符合公益目的之機構或
團體，提供貳佰肆拾小時之義務勞務。
    事  實
一、林柏均與真實姓名年籍不詳、通訊軟體微信（下稱微信）暱
    稱為「頂級寵物美容（營業中）」之人（下稱A男）均明知4
    -甲基甲基卡西酮係毒品危害防制條例所列管之第三級毒品
    ，依法不得販賣，竟意圖營利而共同基於販賣第三級毒品之
    犯意聯絡，由A男連結網際網路，以微信暱稱「頂級寵物美
    容（營業中）」傳送內容為：「小型犬1800、大型犬3500、
    推薦品牌 渴望 Orijen，特價500 火熱暢銷中，大量訂購另
    有優惠，小本經營數部賒欠」等暗指販售毒品訊息之圖片予
    不特定多數人。適有新北市政府警察局中和分局員山派出所
    員警於110年10月25日下午1時40分許，執行網路巡邏勤務時
    發現上開圖片，即以微信暱稱「古巴飛彈」與A男聯繫，A男
    即與喬裝買家員警接洽販賣毒品事宜，雙方議定以新臺幣（
    下同）5,000元之價格，購買內含第三級毒品4-甲基甲基卡
    西酮成分之毒品咖啡包共10包，並相約於同日晚間7時46分
    許，在新北市○○區○○路0號之探索汽車旅館209號房內交易。
    達成上述買賣之合意後，A男即於同日晚間7時許，將內含第
    三級毒品4-甲基甲基卡西酮成分之毒品咖啡包10包（下稱本
    案毒品咖啡包10包）及蘋果廠牌行動電話1支交付林柏均，
    指示林柏均至上址與喬裝員警交易及以上開行動電話與喬裝
    買家員警聯繫。嗣於同日晚間7時46分許，林柏均駕駛車牌
    號碼0000-00號自用小客車至上址與員警會面，惟林柏均於
    提出本案毒品咖啡包欲進行交易之際即經喬裝買家員警表明
    身分當場查獲而未遂，並扣得本案毒品咖啡包10包及上開蘋
    果廠牌行動電話1支。
二、案經新北市政府警察局中和分局報告臺灣新北地方檢察署真
    查起訴。
    理  由
壹、證據能力
一、按被告以外之人於審判外之言詞或書面陳述，除法律有規定
    者外，不得作為證據；又被告以外之人於審判外之陳述，雖
    不符同法第159條之1至第159條之4之規定，而經當事人於審
    判程序同意作為證據，法院審酌該言詞陳述或書面陳述作成
    時之情況，認為適當者，亦得為證據；而當事人、代理人或
    辯護人於法院調查證據時，知有第159條第1項不得為證據之
    情形，而未於言詞辯論終結前聲明異議者，視為有前項之同
    意，刑事訴訟法第159條第1項、第159條之5分別定有明文。
    查本件檢察官、被告林柏均及其辯護人就本判決所引用被告
    以外之人於審判外之言詞或書面陳述之證據能力，於準備程
    序、審判期日中均不爭執其證據能力，且迄至言詞辯論終結
    前亦未聲明異議，本院審酌該等具有傳聞證據性質之證據製
    作時之情況，尚無違法不當及證明力明顯過低之瑕疵，應無
    不宜作為證據之情事，認以之作為本案之證據，應屬適當，
    依刑事訴訟法第159條之5之規定，認該等證據資料均有證據
    能力。
二、本判決所引用之非供述證據部分，與本案待證事實均有關連
    性，亦無證據證明係實施刑事訴訟程序之公務員以不法方式
    所取得，依刑事訴訟法第158條之4之反面解釋，當有證據能
    力，復於本院審理時，提示並告以要旨，使當事人及辯護人
    充分表示意見，自得為證據使用。
貳、認定事實所憑之證據及理由
    上揭犯罪事實，業據被告於警詢、偵訊及本院準備程序、審
    理時均坦承不諱（見偵卷第8-12、44-45頁、本院卷第50-51
    、74-75頁），並有新北市政府警察局中和分局搜索扣押筆
    錄、扣押物品目錄表、員警職務報告、微信帳號資料暨對話
    畫面擷圖、查獲現場暨毒品咖啡包照片在卷可稽（見偵卷第
    21-22、28-37頁）。又扣案之聖皮耶堡酒莊商標包裝內之鵝
    黃色粉末10包，經送請臺北榮民總醫院鑑驗，檢出成分第三
    級毒品4-甲基甲基卡西酮（淨重共計17.8994公克，驗餘淨
    重共計17.6438公克，純度11.3%，純質淨重2.0226公克），
    有臺北榮民總醫院110年11月4日北榮毒鑑字第C0000000號鑑
    定書、110年12月15日北榮毒鑑字第C0000000-Q號毒品成分
    鑑定書在卷可憑（見偵卷69-70頁）。又按政府查緝販賣毒
    品犯行無不嚴格執行，且販賣毒品罪係重罪，若無利可圖，
    衡情一般持有毒品者，當不致輕易將持有之毒品交付他人。
    且販賣毒品乃違法行為，非可公然為之，自有其獨特之販售
    路線及管道，亦無公定之價格，復可任意增減其分裝之數量
    ，而每次買賣之價量，亦可能隨時依市場貨源之供需情形、
    交易雙方之關係深淺、資力、對行情之認知、可能風險之評
    估、查緝是否嚴緊，及購買者被查獲時供述購買對象之可能
    性風險評估等諸般事由，而異其標準，非可一概而論，是販
    賣之利得，誠非固定，縱使販賣之人從價差或量差中牟利方
    式互異，其意圖營利之非法販賣行為仍屬同一。又販賣利得
    ，除經被告供明，或因帳冊記載致價量至臻明確外，確實難
    以究明。然一般民眾均普遍認知毒品價格非低、取得不易，
    且毒品交易向為政府查禁森嚴，一經查獲，並對販毒者施以
    重罰，衡諸常情，倘非有利可圖，殊無必要甘冒持有毒品遭
    查獲、重罰之極大風險，無端親至交易處所，或於自身住處
    附近交易毒品，抑或購入大量毒品貯藏，徒招為警偵辦從事
    毒品販賣之風險。從而，除確有反證足資認定提供他人毒品
    者所為係基於某種非圖利本意之原委外，通常尚難因無法查
    悉其買進、賣出之差價，而諉無營利之意思，或阻卻販賣犯
    行之追訴，以免知過坦承者難辭重典，飾詞否認者反得逞僥
    倖，反失情理之平。查喬裝買家員警係向A男以約定價購買
    本案毒品咖啡包10包，而4-甲基甲基卡西酮係屬毒品危害防
    制條例第2條第2項第3款之第三級毒品，販賣該等毒品為我
    國檢警機關嚴予取締之重罪，A男當無賠本出售之可能，又
    依被告於警詢、偵訊所述，被告係以交付本案毒品咖啡包予
    喬裝買家員警之方式賺錢抵銷其對A男之債務，可見被告與A
    男共同販賣本案毒品咖啡包，主觀上即有營利意圖。綜上所
    述，堪認被告前揭任意性自白與事實相符，可堪採信。從而
    ，本案事證明確，被告上開犯行可堪認定，應依法論科。
參、論罪科刑：
一、按按刑事偵查技術上所謂之「釣魚」，係指對於原已犯罪或
    具有犯罪故意之人，以設計引誘之方式，迎合其要求，使其
    暴露犯罪事證，再加以逮捕或偵辦者而言。此乃純屬偵查犯
    罪技巧之範疇，並未違反憲法對於基本人權之保障，且於公
    共利益之維護有其必要性。警方為求破案，授意執勤員警佯
    裝購毒而與毒販聯繫，經毒販允諾，依約攜帶毒品交付予佯
    裝購毒之人，旋為埋伏員警當場查獲者，於此誘捕偵查案件
    ，販毒者雖有販毒之故意，且依約攜帶毒品前往交付，並已
    著手實施販毒之行為，然因係受警員引誘偽稱欲購買毒品，
    警員原無買受毒品之意思，其虛與買賣毒品，意在辦案，以
    求人贓俱獲，伺機逮捕，實際上不能真正完成買賣毒品之行
    為，而應僅論以販賣毒品未遂罪（最高法院93年度台上字第
    1159號判決、最高法院85年度第4 次刑庭會議決議意旨參照
    ）。經查，本案係A男在微信以暱稱「頂級寵物美容（營業
    中）」傳送前揭暗指販賣毒品內容之圖片，喬裝買家員警見
    該等圖片後，與A男聯繫，進而達成上開毒品交易事宜，嗣
    由被告交付該等毒品予喬裝買家員警，是A男與被告主觀上
    具有販賣第三級毒品以營利之犯意聯絡，且客觀上已著手其
    販賣毒品犯行，惟因喬裝買家員警原即無進行毒品交易之真
    意，實際上未能真正完成交易行為，揆諸前開說明，被告就
    本案販賣第三級毒品犯行應僅論以未遂犯。
二、按4-甲基甲基卡西酮係屬毒品危害防制條例第2條第2項第3
    款所定之第三級毒品，不得非法販賣。是核被告所為，係犯
    毒品危害防制條例第4條第3項、第6項之販賣第三級毒品未
    遂罪。又被告與A男就本案犯行有犯意聯絡及行為分擔，應
    論以共同正犯。
三、被告著手實行販賣第三級毒品之犯行而未遂，應依刑法第25
    條第2項規定減輕其刑。又被告本案犯行為警查獲後，於警
    詢、偵訊、本院準備及審理程序時均自白其犯行（見偵卷第
    8-12、44-45頁、本院卷第50-51、74-75頁），應依毒品危
    害防制條例第17條第2 項之規定減輕其刑。爰審酌被告明知
    本案毒品咖啡包為第三級毒品，持以施用足以戕害人之身體
    健康，竟仍共同意圖營利而基於販賣第三級毒品之犯意聯絡
    ，與A男漠視法令而販賣予他人，助長施用毒品之行為，危
    害社會，所為甚屬不該，所幸本案經員警執行網路巡邏時發
    覺，而未生販賣毒品之結果，惟念及被告犯後均坦承犯行，
    兼衡被告之素行、販賣第三級毒品之種類數量，及犯罪之動
    機、目的、手段、情節、所參與之程度、犯後態度、所生危
    害，及其於本院審理時所陳之教育程度、家庭生活經濟狀況
    （見本院卷第76頁）等一切情狀，量處如主文所示之刑，以
    示懲儆。
四、按受2 年以下有期徒刑、拘役或罰金之宣告，而未曾因故意
    犯罪受有期徒刑以上刑之宣告者，認以暫不執行為適當者，
    得宣告2 年以上5 年以下之緩刑，其期間自裁判確定之日起
    起算；緩刑宣告，得斟酌情形，命犯罪行為人為下列各款事
    項：…五、向指定之政府機關、政府機構、行政法人、社區
    或其他符合公益目的之機構或團體，提供40小時以上240 小
    時以下之義務勞務…，刑法第74條第1 項第1 款、第2 項第5
    款明定。又按刑法第74條各款所謂受有期徒刑以上刑之宣告
    ，係指宣告其刑之裁判確定者而言（司法院院解字第2918號
    解釋、最高法院87年度台非字第168號判決要旨參照）。查
    被告前未曾因故意犯罪而受有期徒刑以上刑之宣告確定，有
    臺灣高等法院被告前案紀錄表在卷可查。本院審酌被告所為
    本案販賣第三級毒品未遂犯行，毒品數量雖非鉅，惟倘流入
    市面，將助長毒品氾濫，固應嚴予非難，然本案被告始終坦
    承犯行，且被告本案所販售之毒品咖啡包，已遭警查扣並未
    擴散流通，又被告行為時年僅21歲，一時失慮，為抵銷其對
    A男之債而與A男共同販賣本案毒品咖啡包，於犯後已知所為
    非是，且安排於室內裝修公司上班（見本院卷第79頁），從
    事正當工作獲取金錢，堪認已有具體反省表現，深具悔悟之
    意，足認被告經此教訓，當知所警惕，若使其入監服刑，除
    具威嚇及懲罰效果外，反有斷絕其社會連結之憾，而無從達
    成教化及預防再犯目的，是本院綜合上情，認其前所受刑之
    宣告以暫不執行為適當，爰依刑法第74條第1 項第1 款規定
    ，宣告緩刑5 年，以啟自新。另為深植被告守法觀念，記取
    本案教訓，確切明瞭其行為之不當與所生危害，爰依刑法第
    74條第2 項第5 款規定，宣告其應向檢察官指定之政府機關
    、政府機構、行政法人、社區或其他符合公益目的之機構或
    團體，提供240 小時之義務勞務，並依刑法第93條第1項第2
     款規定，諭知於緩刑期間付保護管束，以促其於緩刑期間
    徹底悔過。又被告上揭所應負擔之義務，乃緩刑宣告附帶之
    條件，依刑法第75條之1 第1 項第4 款之規定，違反上開負
    擔情節重大，足認原宣告之緩刑難收其預期效果，而有執行
    刑罰之必要者，得撤銷上開緩刑之宣告，附此說明。
肆、按犯毒品危害防制條例第4 條至第9 條、第12條、第13條或
    第14條第1 項、第2 項之罪者，其供犯罪所用之物，不問屬
    於犯罪行為人與否，均沒收之，毒品危害防制條例第19條第
    1 項明定。又按違禁物，不問屬於犯罪行為人與否，沒收之
    ，刑法第38條第1 項規定甚明。另毒品危害防制條例第18條
    第1 項後段規定查獲之第三、四級毒品，無正當理由而擅自
    持有者，沒入銷燬之；此應沒入銷燬之毒品，專指查獲施用
    或持有（未成罪）之第三、四級毒品而言；倘屬同條例相關
    法條明文規定處罰之犯罪行為，即非該條項應依行政程序沒
    入銷燬之範圍；再同條例對於查獲之製造、運輸、販賣、意
    圖販賣而持有、以非法方法使人施用、引誘他人施用及轉讓
    、持有一定數量以上第三、四級毒品之沒收，並無特別規定
    ，如其行為已構成犯罪，則該毒品即屬不受法律保護之違禁
    物，應回歸刑法之適用，依刑法第38條第1 項第1 款（即現
    行刑法第38條第1 項）之規定沒收之，始為適法（最高法院
    98年度台上字第2889號、99年度台上字第2733號判決意旨參
    照）。查扣案之本案毒品咖啡包10包（淨重共計17.8994公
    克，驗餘淨重共計17.6438公克，純度11.3%，純質淨重2.02
    26公克），為A男與被告共同販賣予喬裝買家員警之毒品咖
    啡包，故該等扣案物係供被告為本案犯行所用之物，揆諸前
    揭說明，係屬違禁物，應依刑法第38條第1 項之規定宣告沒
    收。又上開毒品咖啡包之外包裝，內含微量毒品成分難以析
    離，亦無析離之實益與必要，同屬經查獲之第三級毒品，自
    亦應依刑法第38條第1 項之規定宣告沒收。至鑑驗用罄部分
    ，既已滅失，自毋庸再為沒收之諭知，附此敘明。另扣案之
    蘋果廠牌行動電話，係供被告使用該行動電話連結網際網路
    與喬裝買家員警聯繫本案販賣毒品咖啡包事宜，業經被告於
    警詢、偵訊及本院準備程序、審理時供承在卷（見偵卷第8-
    12、44-45頁、本院卷第50-51、74-75頁），是該行動電話
    係供被告犯本案犯行所用之物，爰依毒品危害防制條例第19
    條第l 項規定，不問屬於犯罪行為人與否，宣告沒收之。至
    於扣案之愷他命1包為被告所有，係供其施用所用，業經被
    告於警詢時供述在卷（見偵卷第9頁反面），卷內亦查無證
    據可認與本案犯行有關，爰不予宣告沒收。
據上論斷，應依刑事訴訟法第299 條第1 項前段（依刑事裁判精
簡原則，僅記載程序法條文），判決如主文。
本案經檢察官林佳慧偵查起訴，檢察官劉家瑜到庭執行公訴。
中　　華　　民　　國　　111 　年　　6 　　月　　22　　日
                  刑事第九庭  審判長法　官  何燕容

                                    法  官  林米慧

                                    法  官  林翊臻
上列正本證明與原本無異。
如不服本判決，應於判決送達後20日內敘明上訴理由，向本院提
出上訴狀 (應附繕本) ，上訴於臺灣高等法院。其未敘述上訴理
由者，應於上訴期間屆滿後20日內向本院補提理由書「切勿逕送
上級法院」。
                                    書記官  郭佩瑜　　　　
中　　華　　民　　國　　111 　年　　6 　　月　　27　　日
附錄本案論罪科刑法條全文：
毒品危害防制條例第4條
製造、運輸、販賣第一級毒品者，處死刑或無期徒刑；處無期徒
刑者，得併科新臺幣3千萬元以下罰金。
製造、運輸、販賣第二級毒品者，處無期徒刑或10年以上有期徒
刑，得併科新臺幣1千5百萬元以下罰金。
製造、運輸、販賣第三級毒品者，處7年以上有期徒刑，得併科
新臺幣1千萬元以下罰金。
製造、運輸、販賣第四級毒品者，處5年以上12年以下有期徒刑
，得併科新臺幣5百萬元以下罰金。
製造、運輸、販賣專供製造或施用毒品之器具者，處1年以上7年
以下有期徒刑，得併科新臺幣1百50萬元以下罰金。
前五項之未遂犯罰之。